【裁判字號】    98,交聲再更(一),1
【裁判日期】    981023
【裁判案由】    公共危險
【裁判全文】
臺灣高等法院刑事裁定           98年度交聲再更(一)字第1號
再審聲請人
即受判決人  甲○○
選任辯護人  廖修譽律師
上列受判決人因犯公共危險案件，對於本院98年度交上訴字第16
號，中華民國98年3 月11日確定判決（原審案號：臺灣臺北地方
法院97年度交訴字第154 號，起訴案號：臺灣臺北地方法院檢察
署97年度偵字第19611 號），聲請再審，經本院以98年度交聲再
字第28號裁定駁回其再審之聲請，聲請人不服提起抗告，經最高
法院撤銷發回本院，本院裁定如下：
    主  文
再審及停止執行之聲請均駁回。
    理  由
一、本件再審聲請人即受判決人甲○○就所犯刑法第185條之4駕
    車肇事逃逸之公共危險罪、第284條第2項前段之業務過失傷
    害罪等罪，向本院聲請再審，前經本院以98年度交聲再字第
    28號裁定駁回其再審之聲請，再審聲請人不服提起抗告，經
    最高法院就本院所為駁回再審聲請人所犯駕車肇事逃逸罪聲
    請再審部分予以撤銷，發回本院更為裁定，並諭知其餘抗告
    駁回，故再審聲請人所提起之本件再審案件，其中關於業務
    過失傷害罪部分業已確定，有本院98年度交聲再字第28號裁
    定、最高法院98年度台抗字第631 號裁定等在卷可稽，從而
    ，本院僅就再審聲請人所犯之公共危險罪是否合於再審加以
    審酌，合先敘明。
二、聲請意旨略以：按有罪之判決確定後，有左列情形之一者，
    為受判決人之利益，得聲請再審︰……六、因發現確實之新
    證據，足認受有罪判決之人應受無罪、免訴、免刑或輕於原
    判決所認罪名之判決者。」 刑事訴訟法第420條第1項第6款
    定有明文。本件確定判決，因有發現確實之新證據，應予再
    審，理由如下：
(一)本件經告訴人邱一軒提請刑事訴訟附帶民事訴訟，嗣由臺灣
    臺北地方法院民事庭將該刑事全卷及卷內光碟送至臺北市交
    通裁決所為交通鑑定，該所乃於民國98年7 月21日北市裁鑑
    字第09838757100號函附鑑定意見書， 於該鑑定意見書中已
    明確指出，路權歸屬之判斷依據，係為道路交通標誌標線設
    置規則第188條第2項規定，指向線設於交岔路口方向專用車
    道上與禁止變換車道線配合使用時，車輛需循序前進，並於
    進入交岔路口後，遵照所指示方向行駛。而於肇事分析當中
    亦明確指出：「……復由事故現場圖重慶南路南向北第三車
    道劃設右轉指向線，且該車道左側劃設雙邊禁止變換車道線
    ，顯示該車道為右轉專用車道，行駛該車道車輛僅允許右轉
    凱達格蘭大道，而由監視錄影畫面及邱一軒於鑑定會議之陳
    述，顯示當時邱一軒之車係欲直行通過事故路口……」，是
    而認定告訴人騎乘LPC－456號普通重型機車，而係直行車占
    用右轉專用車道為肇事主因。
(二)上開交通專業鑑定之內容，係依據卷內既存之資料及錄影光
    碟所做成 （例如刑事案件之DNA鑑定係依卷內存放之毛髮所
    做成），依最高法院75年度台上字第7151號判例所示，自應
    為具有新證據之適格。而依該新證據之內容，顯見本件路權
    應屬於聲請人，告訴人方為肇事主因，且就法規適用部分，
    原確定判決亦顯有錯誤，是原確定判決之基礎事實及法規適
    用已有嚴重之違誤，則依該新證據，顯已符合刑事訴訟法第
    420條第1項第6款之規定，而得聲請再審。
(三)依上所述可知，本件顯係因告訴人未遵守交通規則所導致，
    於事實及法規皆適用錯誤下，卻課以再審聲請人較第一審更
    重之刑罰，令再審聲請人無法接受，甚而原確定判決並未符
    合罪刑相當之原則，亦有違誤，爰依法聲請准予再審暨停止
    執行等語。
三、惟查：
(一)按 刑事訴訟法第420條第1項第6款所謂發見確實之新證據，
    係指該證據於事實審法院判決前已經存在，為法院、當事人
    所不知，不及調查斟酌，至其後始行發見，且就證據本身形
    式上觀察，固不以絕對不須經過調查程序為條件，但必須顯
    然可認為足以動搖原有罪確定判決，而為受判決人無罪、免
    訴、免刑或輕於原判決所認罪名之判決者為限。故受理聲請
    再審之最後事實審法院，應就聲請理由中所謂之「新證據」
    是否具備事實審判決前已經存在，為法院、當事人所不知，
    事後方行發見之「嶄新性」，及顯然可認足以動搖原有罪確
    定判決，應為無罪、免訴、免刑或輕於原判決罪名之「顯然
    性」二要件加以審查，為判斷應否准予開始再審之準據（最
    高法院93年度台抗字第98號裁定要旨參照）。依上開裁定要
    旨，倘未兼備上開「嶄新性」與「顯然性」之二種再審新證
    據之特性，即不能據為再審之原因。
(二)查本院98年度交上訴字第16號判決，係於98年3 月11日宣判
    ，而再審聲請人所提出之臺北市交通裁決所98年7 月21日北
    市裁鑑字第09838757100號函附鑑定意見書， 固係於本件確
    定判決宣判以後始行作出，而就該鑑定內容中「伍、肇事分
    析」之「三、路權歸屬」部分，固載明「指向線設於交岔路
    口方向專用車道上與禁止變換車道線配合使用時，車輛需循
    序前進，並於進入交岔路口後遵照所指示方向行駛。」……
    「伍、肇事分析」之「六、鑑定意見」部分，亦載明告訴人
    邱一軒係直行車占用右轉專用車道，為肇事主因，而再審聲
    請人係因「右轉彎未注意右後方來車、肇事致人受傷未報警
    處理而逃逸」，為肇事次因。惟：
  1.按刑法第185條之4之立法理由，係為維護交通安全，加強救
    護，減少被害人之死傷，促使駕駛人於肇事後，能對被害人
    即時救護。次按「同法（即刑法）第185條之4之肇事致人死
    傷逃逸罪，則以處罰肇事後逃逸之駕駛人為目的，俾促使駕
    駛人於肇事後能對被害人即時救護，以減少死傷，是該罪之
    成立祇以行為人有駕駛動力交通工具肇事，致人死傷而逃逸
    之事實為已足，至行為人之肇事有否過失，則非所問（最高
    法院93年度台上字第5599號判決意旨參照）。
  2.本件再審聲請人所涉案件中，其中案發地點之路權歸屬固係
    屬於在該岔路路口右轉方向之再審聲請人，惟駕駛人一旦肇
    事後，應立即對被害人為救護，尚不得以路權究係歸屬何方
    ，或過失責任究係如何，而減少或免除救護被害人之法定義
    務，此觀刑法第185條之4之立法理由及最高法院93年度台上
    字第5599號判決意旨甚明，從而，縱令本件案發地點之路權
    屬於再審聲請人，且告訴人之交通違規為肇事主因，再審聲
    請人之行為則係肇事次因，仍無解於再審聲請人於本案案發
    當時負有立即停車察看、救助被害人之法定義務。
  3.因此，再審聲請人所提出之上開鑑定報告，雖係於事實審法
    院於判決前即已存在，因未經發見，不及調查斟酌，至其後
    始行發見，而符合「嶄新性」之特質，惟該鑑定報告就形式
    上觀之，尚不足以動搖原確定判決而對受判決人為有利之判
    決，故此與新證據所需之「顯然性」未合，自與刑事訴訟法
    第420條第1項第6款新證據之要件不符。
(三)綜上所述，本件聲請意旨所陳，雖提出上開鑑定報告認本件
    路權歸屬於再審聲請人，且告訴人之交通違規為肇事主因，
    執為發現之新證據聲請本件再審，惟上開證據於形式上不足
    以動搖原確定判決， 顯與刑事訴訟法第420條第1項第6款之
    再審要件不相符合，均已詳如前述，足見本件再審之聲請，
    為無理由，應予駁回。
四、是本件再審之聲請既經駁回，則再審聲請人依刑事訴訟法第
    430條規定聲請停止執行，即屬不合，亦應予以駁回。
據上論斷，應依刑事訴訟法第434條第1項裁定如主文。
中    華    民    國    98    年    10    月    23    日
                  刑事第四庭  審判長法  官  陳筱珮
                                    法  官  陳玉雲
                                    法  官  邱滋杉
以上正本證明與原本無異。
如不服本裁定，應於收受送達後五日內向本院提出抗告狀。
                                    書記官  劉貞達
中    華    民    國    98    年    10    月    23    日


司法院資訊處製作；財團法人民間司法改革基金會備份。
